臺灣彰化地方法院刑事判決　　　　　　　　　　　　九十二年度易字第一二九四號
　　公　訴　人　臺灣彰化地方法院檢察署檢察官
　　被　　　告　丙○○
　　選任辯護人　陳世煌律師
右列被告因侵占案件，經檢察官提起公訴（九十二年度偵字第六一００號），本院認
有刑事訴訟法第二百七十三條之一第一項所定之情形，而改依簡式審判程序判決如左
：
    主  文
丙○○意圖為自己不法之所有，而侵占對於業務上所持有之物，處有期徒刑壹年貳月
；緩刑肆年。
    事  實
一、丙○○自民國八十五年五月二十七日起至八十九年九月五日止，擔任日豐證券股
    份有限公司（設於彰化縣彰化市○○路五三二號五樓，下稱日豐公司）之清算人
    ，為從事業務之人，負責清算期間財務之處理，因日豐公司之財務狀況不佳，為
    避免日豐公司之財產可能遭債權人查封，遂於丙○○擔任清算人之際，將日豐公
    司所有之新台幣（下同）五千萬元，以丙○○之名義及用定期存單之方式存入世
    華銀行彰化分行，而由丙○○基於業務而持有之。詎丙○○因投入選舉需錢孔急
    ，丙○○竟以變易持有為所有而意圖為自己不法所有之意思，於八十九年七月間
    某日，其中一千萬元之定期存單（存單編號不詳）到期時，擅自至該分行將該一
    千萬元作為其參選立法委員之競選經費而侵占之，雖開立票號ＥＵ000000
    0號、金額一千萬元、發票人丙○○之支票一紙與日豐公司，惟該支票未載發票
    日而無效；事後經日豐公司股東發現上情。
二、案經乙○○、丁○○告發由臺灣彰化地方法院檢察署檢察官偵查起訴；本院認有
    刑事訴訟法第二百七十三條之一第一項所定之情形，而改依簡式審判程序審理。
    理  由
一、按除被告所犯為死刑、無期徒刑、最輕本刑為三年以上有期徒刑之罪或高等法院
    管轄第一審案件者外，於前條第一項程序進行中，被告先就被訴事實為有罪之陳
    述時，審判長得告知被告簡式審判程序之旨，並聽取當事人、代理人、辯護人及
    輔佐人之意見後，裁定進行簡式審判程序；除簡式審判程序及簡易程序案件外，
    第一審應行合議審判，刑事訴訟法第二百七十三條之一第一項、第二百八十四條
    之一分別定有明文。本件被告所涉係死刑、無期徒刑、最輕本刑為三年以上有期
    徒刑之罪或高等法院管轄第一審案件以外之罪，並於本院行準備程序時就被訴事
    實為有罪之陳述，本院合議庭依前揭規定，經評議結果，裁定改由一名法官獨任
    行簡式審判程序，先予敘明。
二、右揭事實，業據被告丙○○於偵訊、本院審理中坦承不諱，核與告發人乙○○於
    偵查、本院審理中指述之情節相符，證人即日豐公司委任之會計師林益民，及證
    人即日豐公司之股東曾惠娟、白美珠於偵查中證述明確，復有支票、日豐公司財
    務況狀表、日豐公司九十一年度股東臨時會會議紀錄可稽；其犯行應堪認定。
三、按刑法上之背信罪為一般的違背任務之犯罪，而同法之侵占罪，則專指持有他人
    所有物，以不法領得之意思，變更持有為所有，侵占入己者而言，故違背任務行
    為，茍係將其持有之他所有物，意圖不法領得，據為己有，自應論以侵占罪，最
    高法院著有三十年上字第一七七八號判例可資參照；又刑法上之背信罪，係指為
    他人處理事務之人，以侵占以外之方法，違背任務，損害本人利益之行為而言，
    若侵占罪，則以侵占自己持有他人之物為其特質，至其持有之原因如何，可以不
    問，故就處理他人事務之持有物，以不法所有之意思，據為己有，係屬侵占罪，
    而非背信罪，此最高法院亦著有三十年上字第二六三三號判例可為憑據。再者，
    被告持有前揭款項，係因其擔任日豐公司之清算人緣故。是核被告所為，係犯刑
    法第三百三十六條第二項之業務侵占罪。公訴意旨原認被告涉犯同法第三百四十
    二條第一項之背信罪，容有未洽，雖公訴人已於審理中當庭變更起訴法條為刑法
    第三百三十五條第一項之侵占罪，惟依前開說明，應論以被告業務侵占罪最為洽
    當，既起訴事實相同，本院爰變更起訴法條審判之。爰審酌被告犯罪之動機、目
    的、手段、本件之侵占金額、致日豐公司所生危害之程度，及犯罪後坦承犯行，
    並積極與日豐公司清算人及告發人乙○○、丁○○達成和解（有和解書在卷可憑
    ）之態度等一切情狀，量處如主文所示之刑。末查，被告前未曾受有期徒刑以上
    刑之宣告，此有臺灣彰化地方法院檢察署刑案資料查註紀錄表一紙在卷可稽，被
    告不但已與日豐公司、告發人乙○○、丁○○達成和解，且告發人乙○○、丁○○亦請求本院給予被告緩刑（有陳報狀在卷可參），被告其經此教訓，應知警惕
    而無再犯之虞，所宣告之刑，認以暫不執行為適當，併予宣告緩刑四年，以勵自
    新。
據上論斷，應依刑事訴訟法第二百七十三條之一第一項、第二百九十九條第一項前段
、第三百條，刑法第三百三十六條第二項、第七十四條第一款，罰金罰鍰提高標準條
例第一條前段，判決如主文。
本案經檢察官甲○○到庭執行職務。
中    華    民    國    九十三    年      十      月      二十一        日
                                臺灣彰化地方法院刑事第一庭
                                    法      官  吳  俊  螢
右正本證明與原本無異。
如不服本判決，應於送達後十日內向本院提出上訴狀(須附繕本)。
告訴人或被害人對於判決如有不服具備理由請求檢察官上訴者，其上訴期間之計算係
以檢察官收受判決正本之日期為準。
                                    法院書記官
中    華    民    國    九十三    年      十      月      二十一        日
刑法第三百三十六條
對於公務上或因公益所持有之物，犯前條第一項之罪者，處一年以上七年以下有期徒
刑，得併科五千元以下罰金。
對於業務上所持有之物，犯前條第一項之罪者，處六月以上五年以下有期徒刑，得併
科三千元以下罰金。
前二項之未遂犯罰之。
